【裁判字號】    95,婚,76
【裁判日期】    950313
【裁判案由】    離婚
【裁判全文】
臺灣臺南地方法院民事判決                 95年度婚字第76號
原      告  乙○○
被      告  甲○○
上列當事人間請求離婚事件，經本院於民國九十五年二月二十七
日言詞辯論終結，判決如下：
    主    文
准原告與被告離婚。
訴訟費用由被告負擔。
    事實及理由
甲、程序方面：
    按婚姻無效或撤銷婚姻，與確認婚姻成立或不成立及離婚或
    夫妻同居之訴，專屬夫妻之住所地或夫、妻死亡時住所地之
    法院管轄，民事訴訟法第五百六十八條第一項前段定有明文
    。所謂「夫妻之住所地」，應解為「夫、妻之住所地」或「
    夫或妻之住所地」，亦即兼含「夫之住所地」及「妻之住所
    地」，以符婚姻事件人事訴訟設定專屬管轄之立法本旨。查
    本件兩造為夫妻，婚後原本同住在高雄市左營區瑞豐新村，
    未幾原告、被告先後搬離兩造之住所，分別遷至朋友家中居
    住，且原告自十餘年前起即定居在「台南縣鹽水鎮義稠里義
    稠一一０號之二五，六樓之七」，被告則自三年前起搬至「
    屏東縣車城鄉海口村十號」與父母同住等情，為兩造所不爭
    執，並有戶籍謄本二件附卷可稽，是兩造離開共同住所後，
    最後基於久住之意思，分別居住在台南縣、屏東縣，顯係各
    自以台南縣、屏東縣為住所地，揆諸前開說明，本院對於本
    件離婚訴訟即有管轄權，核先敘明。
乙、實體方面：
一、原告主張：
  （一）兩造於民國七十三年間結婚，婚後同住在高雄市左營區
        瑞豐新村，惟被告無工作收入，導致兩造生活困難，原
        告乃於一、二個月後搬離兩造之住所，遷至高雄朋友家
        中居住，嗣自十餘年前起即定居在「台南縣鹽水鎮義稠
        里義稠一一０號之二五，六樓之七」，近來原告發現自
        身罹患乳癌，乃於數月前至嘉義縣竹崎鄉桃源村一四七
        號休養。
  （二）兩造分居之初二、三年期間，原告曾與被告聯絡洽談離
        婚事宜，惟被告拒絕與原告離婚，之後兩造即完全未再
        來往。是兩造婚後僅同居約一、二個月，卻已分居二十
        餘年，且已至少二十年毫無互動，形同陌路，兩造間顯
        有難以維持婚姻之重大事由存在，原告為此爰依民法第
        一千零五十二條第二項之規定，訴請判准兩造離婚。
  （三）並聲明：如主文所示。
二、被告則抗辯稱：
  （一）兩造婚後原本同住在高雄市左營區瑞豐新村，被告有工
        作收入，所賺之金錢均交予原告管理，詎原告與被告同
        居僅約一、二個月，即無故離家出走，數日後被告亦搬
        離兩造之住所，遷至朋友家中居住，自三年前起才搬至
        屏東縣車城鄉海口村十號與父母同住迄今。
  （二）兩造自分居以來，未曾來往互動，原告未曾與被告聯絡
        洽談離婚事宜，今原告既無意再與被告維繫婚姻，被告
        亦願意與原告離婚。
  （三）並聲明：同意與原告離婚。
三、兩造不爭執之事實：
  （一）兩造於七十三年間結婚，並未生育子女，兩造之婚姻關
        係現仍存續中，此並有戶籍謄本二件附卷可稽。
  （二）兩造婚後原本同住在高雄市左營區瑞豐新村，約一、二
        個月後，原告先行搬離兩造之住所，數日後，被告也自
        兩造之住所遷出，迄今兩造仍處於分居狀態中。
  （三）兩造已至少二十年未曾來往聯絡。
四、得心證之理由：
  （一）按有民法第一千零五十二條第一項所列十款以外之重大
        事由，難以維持婚姻者，夫妻之一方得請求法院判決離
        婚，同法第一千零五十二條第二項著有明文。而是否有
        難以維持婚姻之重大事由，應斟酌破壞夫妻共同生活之
        具體情事，是否客觀上達於動搖夫妻之共同生活，致婚
        姻已生破綻而無回復之希望，且客觀上任何人倘處於同
        一境況，均將喪失維持婚姻意欲之程度判斷之，即應從
        婚姻之目的加以觀察，且婚姻係以終生共同生活為目的
        之一男一女之合法結合關係，故夫妻為謀共同生活體之
        幸福營運，即須夫妻互信、互諒，尤其夫妻以誠相待，
        俾建立永久持續性之包括精神、肉體、經濟等多層面之
        生活關係，是對家庭生活之美滿幸福有妨礙之情形，即
        得認其與此之所謂難以維持婚姻之重大事由相當，即應
        允許其離婚以消滅婚姻關係。又婚姻生活之維持，端賴
        夫妻雙方互愛、互信、互諒，始期有成，若夫妻已別居
        多年，相互信賴基礎動搖，即應認其婚姻已生破綻，屬
        難以維持婚姻之重大事由。又按夫妻均有民法第一千零
        五十二條第一項所定情形之一時，僅雙方各得向法院請
        求離婚，不能以請求之一方亦有判決離婚原因，即謂其
        不得訴請離婚，又同條第二項但書規定難以維持婚姻之
        重大事由應由夫妻之一方負責者，僅他方得請求離婚，
        係為公允而設，故難以維持婚姻之重大事由，夫妻雙方
        均須負責時，應比較衡量雙方之有責程度，僅責任較輕
        之一方，得向責任較重之他方請求離婚，或有責程度相
        同時，雙方均得請求離婚，始符公平（最高法院九十年
        台上字第八０四號判決參照）。
  （二）查本件原告主張兩造結婚後僅同居約一、二個月，之後
        即分居迄今，且已長達二十年毫無來往聯絡等情，為被
        告所不爭執，且經證人蕭秀芸證述綦詳（詳見九十五年
        二月二十七日言詞辯論筆錄），堪認屬實。至造成兩造
        分居之原因，原告主張係因被告無工作收入，導致兩造
        生活困難所致，被告則否認之，並辯稱係原告自己無故
        離家出走，兩造對於各自之主張、答辯並無法舉證證明
        之，實難認定兩造長期分居究係可歸責於何方，惟兩造
        婚後僅短暫同居，卻分居長達二十餘年，且已至少二十
        年未曾來往聯絡，形同陌路，已足動搖雙方互愛、互信
        、互諒之婚姻基礎，原告因無再維繫婚姻之意願而提起
        本件離婚訴訟，被告亦自陳其同意與原告離婚等語，顯
        見被告對於兩造之婚姻亦無努力維護之欲望，兩造實難
        再共營幸福美滿之婚姻生活，自無強求兩造繼續維持夫
        妻名份之必要，堪認兩造有難以維持婚姻之重大事由存
        在，且該重大事由之肇因難認係僅可歸責於兩造中之任
        何一方，兩造應均屬有責，有責程度難分輕重，是揆諸
        前開規定，原告以兩造有民法第一千零五十二條第一項
        以外之重大事由，難以維持婚姻，而請求判決離婚，於
        法有據，應予准許。
丙、結論：
    本件原告之訴為有理由，依民事訴訟法第七十八條，判決如
    主文。
中    華    民    國    95    年    3    月     13    日
                  家事法庭    法  官  葉惠玲
以上正本係照原本作成
如對本判決上訴，須於判決送達後20日內向本院提出上訴狀
中    華    民    國    95    年    3    月     13    日
                              書記官  林靜慧


司法院資訊處製作；財團法人民間司法改革基金會備份。
